臺灣高等法院刑事裁定　　　　　　　　　　　　　　九十三年度交抗字第二二三號
　　抗　告　人
　　即受處分人　甲○○
右列抗告人因違反道路交通管理處罰條例案件，不服臺灣臺北地方法院九十三年度交
聲字第二號，中華民國九十三年三月二日裁定，提起抗告，本院裁定如左：
    主  文
抗告駁回。
    理  由
一、抗告意旨略以：請法院能再次詳查，不見得具有公信力之公務員便不會發生誤判
    的事實云云。
二、按汽車行駛於高速公路或設站管制之道路，而不遵管制之規定者，處汽車駕駛人
    新臺幣三千元以上六千元以下罰鍰；又汽車駕駛人有違反同條例第三十三條者，
    除依原條款處罰鍰外，並予記點，道路交通管理處罰條例第三十三條第一項前段
    、第六十三條第一項分別定有明文。
三、原處分意旨略以：受處分人甲○○於民國（下同）九十二年十月九日十五時十分
    許，駕駛車牌號碼ＣＲ︱七四○一號自用小客車，行經國道三號公路北向八十六
    公里處時，經原舉發單位內政部警政署國道公路警察局第六警察隊員警藍俊傑，
    以雷射測速槍測得行車時速為一三四公里（測距一七一公尺），超速二十四公里
    （該路段最高時速限制一一○公里），以違反道路交通管理處罰條例第三十三條
    為由，當場掣單舉發。而受處分人就前揭違反道路交通管理事件，於舉發通知單
    上所載應到案日期前向原處分機關提出申訴，經原處分機關函請舉發機關即內政
    部警政署國道公路警察局任務編組第六警察隊調查結果，仍認受處分人有前開違
    規行為，原處分機關乃依道路交通管理處罰條例第三十三條第一項、第六十三條
    第一項規定，於九十二年十月九日裁處罰鍰三千元，並記違規點數一點。
四、原裁定以本件受處分人於九十二年十月九日十五時十分許，駕駛車牌號碼ＣＲ︱
    七四○一號自用小客車，行經國道三號公路北向八十六公里，且該路段之時速限
    制為一一○公里等情，業據證人即內政部警政署國道公路警察局第六隊員警藍俊
    傑到庭證述明確，受處分人對此亦予承認（均見原審法院九十三年二月十九日訊
    問筆錄第三頁至第六頁），此情已堪認定；且受處分人非針對測速槍本身是否正
    常而係認值勤員警可能係測量到別車而聲明異議，復據其供述明確（見原審法院
    前揭訊問筆錄第七頁），此情復足認定。從而，本件所應審究者，乃受處分人當
    時是否確為值勤員警所測得之違規超速車輛。經查：(一)受處分人於九十二年十月
    九日十五時十分許，駕駛車牌號碼ＣＲ︱七四○一號自用小客車，行經國道三號
    公路北向八十六公里時，經以測速槍測速結果，其行車時速為一三四公里，已超
    速二十四公里，且測速槍測速時，只要瞄準來車即可測得該車速度，不會受到被
    測人係行駛於何車道之影響等情，業據證人即內政部警政署國道公路警察局第六
    隊當時值勤之員警藍俊傑到庭證述明確（見原審法院前揭訊問筆錄第六頁）。按
    證人藍俊傑乃為原處分機關所認定受處分人有前開違規行為之證人，其並在原審
    法院以言詞證述受處分人有前開違規事實，且依卷存證據資料內並無任何積極證
    據足以證明證人上開證述係屬虛偽，亦無足以令人顯信證人證述為不可採之品性
    證據或前科證據存在，自不得僅以證人為本件開單告發受處分人之員警，而全盤
    抹煞其在訴訟上所具有之證人資格及其證言之證明力。況交通警員掣單舉發違反
    道路交通管理處罰條例所列之違規事實，本質上為行政處分，係公務員基於職務
    上權力，依法就特定之具體事件所為具有公法上效果之單方行政行為，基於公務
    員為公法上行為具有公信力之原則，該行政處分當可被推定為真正，則執勤警員
    本其維護交通秩序、安全職責所為之舉發，自應受到合法、正確之推定，不容受
    處分人任意否定，是證人藍俊傑之證詞即堪採信。(二)又本件事發地係在國道三號
    公路北向八十六公里處，且時間為九十二年十月九日十五時十分許，已說明如前
    。而受處分人約於當日十四時自臺中市○○路出發，經過十至十五分後抵達國道
    一號公路中港交流道處（約一七八公里處），並自豐原接駁國道四號公路，再轉
    接駁國道三號公路，且抵達前揭事發地前，受處分人已經過苑裡及後龍二收費站
    等情，業據受處分人自述明確（見原審法院前揭訊問第三頁至第七頁），此情已
    足認定。由被告於十四時十分許抵達國道一號公路中港交流道，並由豐原接駁至
    國道四號公路再轉自國道三號公路，中間並經過必須減速等候通過之二收費站後
    ，竟僅需一個小時（即當日十五時十分）左右即能抵達國道三號公路北向八十六
    公里處之情觀之，由常理判斷，受處分在無阻塞之路段之平均時速當已高於一一
    ○公里，方屬可能。是前揭值勤員警於國道三號公路北向八十六公里處所測得受
    處分人之時速為一三四公里等情，即堪採信。從而，本件事證明確，受處分所辯
    並不可採，其違規情節已堪認定，則受處分人確有超速之行為，是原處分機關依
    道路交通管理處道路交通管理處罰條例第三十三條第一項、第六十三條第一項第
    一款及違反道路交通管理事件統一裁罰標準表規定，處以罰鍰三千元，並記違規
    點數一點，核無違誤，受處分人之異議無理由，應予駁回，經核並無不合。
五、抗告意旨以公務員（即舉發之員警）仍有誤判之虞云云資為抗辯，惟查，交通警
    員掣單舉發違反道路交通管理處罰條例所列之違規事實，本質上為行政處分，係
    公務員基於職務上權力，依法就特定之具體事件所為具公法上效果之單方行政行
    為，基於公務員為公法上行為具有公信力之原則，該行政處分當可被推定為真正
    ，其據以依法處分之事實認定亦為正確無誤，此與民事訴訟法第三百五十五條第
    二項規定：「文書依其程式及意旨得認作公文書者，推定其為真正」之情形相同
    ，本此公信原則，乃立法者賦予行政機關制定違反道路交通事件統一裁罰標準及
    處理細則，使執勤警員得當機處分（如該細則第二十三條）以達其維護交通秩序
    、安全之行政目的，反之，若謂公務員一切行政行為均需預留證據以證其實，則
    國家行政勢必窒礙難行。上開證人身為公職，與抗告人素不相識，復無仇怨，自
    無設詞誣陷、身觸偽證重罪之必要，其所言應可採信。再者，抗告人既未就執勤
    員警之舉發有誤提出相關證據以供調查，本院亦查無證據足資證明警員有捏造事
    實違法取締之情事，則執勤警員本其維護交通秩序、安全職責所為之舉發，自應
    受到合法、正確之推定。綜上，抗告意旨執前揭辯詞，指摘原裁定不當，為無理
    由，應予駁回。
據上論斷，應依刑事訴訟法第四百十二條，道路交通案件處理辦法第二十六條，裁定
如主文。
中　　　華　　　民　　　國　　九十三　　年　　　四　　　月　　　七　　　日
                                臺灣高等法院交通法庭
                                    審判長法  官　許　國　宏
                                    　　　法　官  林　勤　純
                                    　　　法　官  洪　光　燦
右正本證明與原本無異。
不得再抗告。
                                          書記官　陳　玉　嬋
中　　　華　　　民　　　國　　九十三　　年　　　四　　　月　　　七　　　日
